【裁判字號】    89,訴,378
【裁判日期】    891017
【裁判案由】    妨害自由
【裁判全文】
臺灣屏東地方法院刑事判決                          八十九年度訴字第三七八號
    公  訴  人  臺灣屏東地方法院檢察署檢察官
    被      告  甲○○
右列被告因妨害自由案件，經檢察官提起公訴（八十九年度偵字第七四七號），本院
判決如左：
    主  文
甲○○以非法方法，剝奪人之行動自由，累犯，科罰金肆仟元，如易服勞役以參佰元
折算壹日。
    事  實
一、甲○○曾於民國八十四年間，因違反麻醉藥品管理條例案件，經臺灣屏東地方法
    院判處有期徒刑六月，於八十四年十月十九日易科罰金執行完畢。渠因與乙○○
    （現已離婚）感情失和，於八十八年九月十六日凌晨一、二時許，甲○○以電話
    聯絡乙○○偕同兒子林建良到屏東市區用餐，雙方並約在屏東市光華戲院前碰面
    ，迨餐後甲○○為使乙○○於同日下午無法就其等之民事案件出庭應訊，即基於
    妨害自由之犯意，強拉乙○○帶同林建良上車，並將乙○○載往屏東縣三地門堤
    防一帶兜繞，途中乙○○要求下車，甲○○不允，仍將乙○○載往三地門鄉渠父
    親林榮和之果園，之後再命乙○○上車，乙○○為恐甲○○對其不利即偕同林建
    良上車，甲○○又將乙○○載往三地門地區兜繞，並於中途經過綽號「黑松」之
    友人住處，稍事休息後，甲○○再將乙○○載回上述林榮和之果園，同時將乙○
    ○捆綁在芒果樹上，而剝奪乙○○之行動自由，林建良要求甲○○不要捆綁乙○
    ○，甲○○仍以膠布貼住乙○○之嘴巴，之後，甲○○即帶同渠子林建良逕自離
    去，乙○○方自行解脫捆綁，逃往山區，以防甲○○追逐，計甲○○以此非法之
    方法剝奪乙○○之行動自由約十三小時（約自清晨三時許，至下午四時許）；迨
    當晚九時許，乙○○始走出山區報警。
二、案經乙○○訴由屏東縣警察局內埔分局移送台灣屏東地方法院檢察署檢察官偵查
    起訴。
    理  由
一、按被害人所述被害情節如無瑕疵可指，而就其他方面調查又與事實相符，則其供
    述未始不足據為判決之基礎（最高法院三十二年上字第六五七號判例參照）。訊
    據被告甲○○固不諱言以開車將乙○○、林建良載往三地門地區等情不諱，惟矢
    口否認妨害乙○○之自由，辯稱：係乙○○自願上車，後來係因與乙○○吵架乙
    ○○就自行下車離去云云。惟查：右揭事實業據告訴人乙○○於偵查及本院指訴
    綦詳，參以乙○○指稱係因是日十四時四十分伊要到台灣屏東地方法院出庭，甲
    ○○因為不讓我出庭所以才控制伊行動之自由，而質諸被告迭於偵審中均不諱言
    當日下午其與乙○○在台灣屏東地方法院民事庭另有案件審理，足徵被告確有犯
    罪良動機甚明，次以證人即受理報案之員警陳志誠亦證稱：乙○○報案時，我看
    她上衣很髒等語，則苟乙○○僅係自行離去，縱其自行行走山路亦無致上衣髒污
    之理；再證人即被告及告訴人之子林建良於警訊中係稱：「然後我自己先回家，
    我父親跟我母親留在芒果園，以後的事情我就不知道了」，惟其於檢察官偵訊時
    係稱：「我離開芒果園時天黑了，是爸爸載我回去的，爸爸沒有將媽媽載走」，
    復稱「當時我有叫爸爸不要綁媽媽」等詞，其語多維護被告之情，且本件案發前
    告訴人乙○○已離家而林建良係與被告同住亦據乙○○供陳在卷，益見證人林建
    良多所維護被告之緣由。綜上所述，被告所辯未妨害乙○○自由云云，尚難採信
    ，本案事證已臻明確，被告犯行堪以認定。
二、核被告所為，係犯刑法第三百零二條第一項之妨害自由罪嫌。被告前受有期徒刑
    之執行完畢，有台灣高等法院被告全國前案紀錄表一紙在卷可稽，其於五年內再
    犯本件有期徒刑以上之罪，為累犯，應依法加重其刑。爰審酌被告之生活狀況、
    品行、智識程度、與被害人平日之關係，其犯罪之動機、目的、手段、所生之危
    害、及犯後未能坦承犯行未見悔意，惟告訴人乙○○迭於偵審中表示原諒之意併
    考量被告已與告訴人離婚，而其子林建良現係由被告照顧等情，從輕量處如主文
    所示之刑，並諭知如易服勞役之折算標準。
據上論斷，應依刑事訴訟法第二百九十九條第一項前段，刑法第三百零二條第一項、
、第四十七條、第四十二條第二項，罰金罰鍰提高標準條例第一條前段、第二條，判
決如主文。
本案經檢察官鍾和憲到庭執行職務。
中      華      民      國      八十九      年      十    月    十七    日
                                      臺灣屏東地方法院刑事第一庭
                                          法  官    郭書豪
右正本證明與原本無異。
對於本判決如有不服應於收受送達後十日內向本院提出上訴書狀上訴於台灣高等法院
高雄分院並按他造當事人之人數附具繕本。
                                          書記官    潘豐益
中      華      民      國      八十九      年      十    月    十七    日
中華民國刑法第三百零二條
(剝奪他人行動自由罪)
私行拘禁或以其他非法方法，剝奪人之行動自由者，處五年以下有期徒刑
、拘役或三百元以下罰金。
因而致人於死者，處無期徒刑或七年以上有期徒刑，致重傷者，處三年以
上十年以下有期徒刑。
第一項之未遂犯罰之。


司法院資訊處製作；財團法人民間司法改革基金會備份。
